【裁判字號】    88,訴,1373
【裁判日期】    901217
【裁判案由】    盜匪
【裁判全文】
臺灣臺北地方法院刑事判決                        八十八年度訴字第一三七三號
    公  訴  人  臺灣臺北地方法院檢察署檢察官
    被      告  丙○○
    指定辯護人  甲○
右列被告因盜匪案件，經檢察官提起公訴（八十八年度偵字第一０七五六號），甲○
判決如左：
    主  文
丙○○無罪。
    理  由
一、公訴意旨略以：被告丙○○與其夫乙○○（業已死亡，另為不起訴處分確定）二
    人均無業，因需款撫育幼兒，竟共同萌生為自己不法所有之意圖，依報載房屋出
    租廣告，於民國八十四年四月八日下午八時三十分許，前往臺北市○○路四０二
    巷七弄九之一號五樓，假藉看屋為由，誘使屋主丁○○開啟大門，乙○○見僅丁○○一人出面接洽，見有機可乘，復要求丁○○入內開動冷氣機後，即將大門關
    閉，乙○○乃自身上取出預藏美工刀，並唆使被告丙○○自所攜的袋子內取出繩
    索，供乙○○將丁○○四肢捆綁，以該強暴方式，使丁○○無法抗拒，而取丁○○置於上衣口袋內之現款新臺幣（下同）六千三百元，得手後，交付被告丙○○
    ，並要被告丙○○先行下樓招呼計程車，迨乙○○下樓後，二人共同離去。迨八
    十八年五月六日十六時十分許，被告丙○○途經丁○○在臺北市○○街二巷二十
    一號所經營之商店前，為丁○○發現報警，同日十六時三十分經警查獲，因認被
    告丙○○涉犯懲治盜匪條例第五條第一項第一款罪嫌等語。
二、按犯罪事實應依證據認定之，無證據不得推定其犯罪事實；不能證明被告犯罪者
    ，應諭知無罪之判決，刑事訴訟法第一百五十四條、第三百零一條第一項分別定
    有明文。又所謂認定犯罪事實之證據，係指足以認定被告確有犯罪行為之積極證
    據而言，如未發現相當證據，或證據不足以證明，自不能以推測或擬制之方法，
    以為裁判基礎。而被害人所述被害情形如無瑕疵可指，而就其他方面調查又與事
    實相符，其供述始足據為判決之基礎；且告訴人之告訴，係以使被告受刑事訴追
    為目的，是其陳述是否與事實相符，仍應調查其他事實以資審認，始得為不利被
    告之認定，最高法院三十二年上字第六五七號、五十二年台上字第一三００號判
    例足憑。又認定不利於被告之事實，需依積極證據，茍積極證據不足為不利於被
    告事實之認定時，即應為有利於被告之認定，更不必有何有利之證據。而刑事訴
    訟上證明之資料，無論其為直接證據或間接證據，均須達於通常一般人均不致於
    有所懷疑，而得確信其為真實之程度，始得據為有罪之認定，若其關於被告是否
    犯罪之證明未能達此程度，而有合理性懷疑之存在，致使無從形成有罪之確信，
    根據「罪證有疑，利於被告」之證據法則，即不得遽為不利被告之認定，其以情
    況證據（即間接證據）斷罪時，尤須基於該證據在直接關係上所可證明之他項情
    況事實，本乎推理作用足以確證被告有罪，方為合法，不得徒憑主觀上之推想，
    將一般經驗上有利被告之其他合理情況逕予排除，此觀諸最高法院七十六年台上
    字第四九八六號、三十二年度上字六七號判例意旨亦甚明顯。本件公訴人認被告
    丙○○涉犯懲治盜匪條例第五條第一項第一款罪嫌，其所依憑之證據及理由，無
    非係以告訴人丁○○之指訴為據。訊據被告丙○○固不否認有與其夫乙○○同往
    上址租屋，惟堅詞否認有意圖為自己不法所有，以強暴方式而取告訴人六千三百
    元犯行，辯稱當時伊看房子不是很滿意向乙○○示意要離開，乙○○叫伊先行下
    樓，尚要與屋主即告訴人講一些細節如房租等問題，伊先下樓，因外面天色已暗
    ，伊請告訴人之兒子幫忙叫計程車，伊記得最後是坐計程車走的，但印象中計程
    車不是告訴人之兒子叫的，伊在計程車上面等一下乙○○才下來，乙○○什麼都
    不說，伊也不敢問等語。
三、經查：本件告訴人丁○○於警訊、偵訊及甲○審理固均證稱被告丙○○有從袋子
    內拿出繩子供乙○○捆綁伊等語，且其於八十四年四月八日二十二時許至臺北市
    政府警察局中山分局報案時亦陳述上情，有該局函附之報案筆錄在卷可稽（見偵
    查卷第六十五頁），然告訴人上開陳述是否與事實相符，仍須調查其他之證據予
    以審認。甲○綜觀告訴人之陳述係指稱伊單獨帶被告及其先生乙○○至五樓，乙○○趁伊開動冷氣機轉身之際取出美工刀，唆使被告拿出繩子綑綁伊後，乙○○
    自伊之上衣口袋取出六千三百元，且交付被告先行下樓等詞，是由告訴人之陳述
    可知，當時除告訴人外並無其他人見聞被告參與拿取繩子之事，故由告訴人之單
    一指訴已難遽認被告有盜匪犯行。反之，由告訴人證稱被告於看屋前即自稱姓柳
    一詞（見偵查卷第七頁），足見被告並無捏造姓名之情，則被告若事先有計畫在
    袋中藏匿繩子參與綑綁、強取告訴人財物之行為，衡之常情，應無告知真實姓名
    之可能。再者，證人戊○○即告訴人之兒子到庭證稱伊媽媽帶被告夫婦看樓上的
    房子，後來被告下來跟伊說伊媽媽和她先生還在談價錢，應該快好了，叫伊下去
    幫她叫計程車，伊答應，把門關起來下去叫車，大約五分鐘不到，伊招不到車回
    去，被告說她自己去叫，過一會大約五分鐘不到被告又來敲門，叫伊去叫她先生
    ，因為她已經叫到車，在下面等她先生，她就下去了，伊走到四樓轉角快到五樓
    時看到被告先生下來，像醉酒的樣子，伊就跟他說他老婆在樓下等他，車子已經
    叫好了等詞（見甲○九十年十一月二十八日訊問筆錄），則由證人戊○○之證詞
    可知，被告招得計程後，猶請告訴人之子上樓告知其先生乙○○已招到計程車之
    事，若被告知悉並參與盜匪犯行，又豈有甘冒被發現之可能而為上開行為，況證
    人戊○○復證稱被告下樓請其招攬計程車時神情正常等詞（見同上筆錄），益證
    被告辯稱不知情等語應非虛妄。
四、綜上所述，告訴人指稱被告有參與強取告訴人六千元之盜匪犯行，然並無其他積
    極證據足認告訴人之指訴與事實相符，而甲○調查其他證據如證人戊○○之證詞
    復認被告是否犯罪，仍有合理懷疑之存在。公訴人以告訴人於事發後四年餘對受
    害過程仍記憶猶新，推斷告訴人所言非虛，且以被告前往承租房屋，其夫焉有支
    開被告獨自與單人屋主同處一室之理，推論被告有參與盜匪行為，均純屬主觀上
    之推想，依上述說明，並參酌被告當時懷中尚有襁褓之女兒，其夫乙○○支開被
    告亦非全然不合理等情，公訴人提出之上開證據並無法以推理作用確證被告有參
    與強取告訴人財物之盜匪犯行，參以被告同意接受測謊鑑驗，於測謊前晤談時稱
    案發時其未捆綁告訴人、案發時乙○○未交付其搶得之金錢，經法務部調查局以
    控制問題法、混合問題測試，並無情緒緒波動之反應，有該局九十年七月十日（
    ９０）陸（三）字第九００二八０一五號鑑定通知書在卷可憑。則本件僅憑告訴
    人之指訴，尚難遽認被告有強取告訴人財物之盜匪犯行，自難由甲○繩之以被告
    該條項之罪名，此外，復查無其他積極證據足以證明被告有何公訴人所起訴之犯
    行，既不能證明被告犯罪，核諸前揭說明，自應由甲○為被告無罪之諭知。
據上論斷，應依刑事訴訟法第三百零一條第一項，判決如主文。
本案經檢察官林淑玲到庭執行職務
中    華    民    國      九十        年    十二      月    十七        日
                                      臺灣臺北地方法院刑事第八庭
                                          法  官  鄭  佾  瑩
右正本證明與原本無異。
如不服本判決，應於判決送達後十日內向甲○提出上訴狀(應抄附繕本)。告訴人
或被害人如對於本判決不服者，應具備理由請求檢察官上訴，其上訴期間之計算
係以檢察官收受判決正本之日期為準。
                                          書記官  何  適  熹
中    華    民    國      九十一      年      一       月      八       日


司法院資訊處製作；財團法人民間司法改革基金會備份。
